【裁判字號】    95,上訴,1783
【裁判日期】    951017
【裁判案由】    偽造文書等
【裁判全文】
臺灣高等法院臺中分院刑事判決        95年度上訴字第1783號
上  訴  人
即  被  告  丙○○
選任辯護人  張庭禎  律師
上列上訴人因恐嚇取財等案件，不服臺灣彰化地方法院94年度訴
字第2225號，中華民國95年6月9日第一審判決（起訴案號：臺灣
彰化地方法院檢察署94年度偵字第7929號），提起上訴，本院判
決如下：
    主  文
上訴駁回。
    事  實
一、甲○○（未據上訴而判刑確定）與丁○○為同學關係，緣甲○○因急須用錢，竟基於意圖為自己不法所有之概括恐嚇取
    財犯意，先於民國91年間某日，邀約丁○○至彰化縣員林鎮
    見面，利用機會露出配置在腰間之疑似黑色短槍之物，並以
    兇惡語氣，脅迫丁○○駕車至彰化員林鎮○○路某咖啡館對
    面而剝奪其行動自由，繼而強迫丁○○在其所持有之合作金
    庫銀行和平分行支票號碼ZK0000000號及ZK0000000號支票 2
    張背面簽寫「賴銀爐」背書，丁○○受迫而不得不予以配合
    ，甲○○隨後即將該偽造「賴銀爐」背書之 2紙支票提示而
    行使之，足以生損害於「賴銀爐」。其後，甲○○即利用丁○○曾於上開支票背面簽寫「賴銀爐」背書一事要脅丁○○
    ，自 92年間至94年7月間，先後以要向司法機關供出係丁○○簽寫「賴銀爐」背書、有黑道介入處理、身旁小弟殺死人
    要偷渡、要配合其大哥，否則出事不負責、小弟被殺死要包
    白包等藉口，連續恐嚇丁○○須匯款或交付現金消災，致丁○○因而心生畏懼，乃依甲○○之要求而陸續匯款（相關匯
    款資料詳如附表一編號1至8所示）及交付現金（相關資料詳
    如附表二編號1至4所示）。
二、丙○○前曾因妨害風化案件，經法院判處有期徒刑 4月，並
    諭知易科罰金之折算標準確定，於 91年9月11日易科罰金而
    執行完畢。甲○○食髓知味，再次承繼前述之恐嚇取財概括
    犯意，復與友人丙○○共同基於意圖為自己不法所有之概括
    犯意聯絡，自 94年8月間起，推由丙○○以黑道大哥名義，
    多次以「連仔這麼挺你，連仔已出事要去關，你不用幫他出
    錢嗎？」、「連仔身背二件案件，要給他安家費」等語連續
    恫嚇丁○○，致使丁○○心生畏懼，復依渠等要求陸續多次
    匯款（相關匯款資料詳如附表一編號9至13所示） 及交付現
    金（相關資料詳如附表二編號5所示）。嗣於94年9月30日，
    丙○○與甲○○又共同承繼前開恐嚇取財之概括犯意，以前
    揭簽寫「賴銀爐」背書之事已解決，要求丁○○再付款新臺
    幣（下同）30萬元，雙方並約定於是日19時30分許，在彰化
    縣田中鎮○○路小兄弟牛排館交付款項，因丁○○已先向警
    方報案，經警方埋伏於該牛排館外，於該日19時40分許，丙○○駕車搭載甲○○（原判決誤為甲○○駕車搭載丙○○）
    抵達該牛排館欲取款時，為警當場查獲而未遂，並扣得原欲
    交付之現金30萬元。
三、案經彰化縣警察局田中分局報請臺灣彰化地方法院檢察署檢
    察官偵查起訴。
    理  由
一、前揭犯罪事實，業據上訴人即被告丙○○於原審準備程序時
    認罪而坦承不諱，核與被害人丁○○證述之被害經過相符，
    並有前開背面簽有「賴銀爐」背書之合作金庫銀行支票影本
    2張、臺中商業銀行入戶電匯通知單影本2紙、郵政國內匯款
    執據影本11張、中華郵政股份有限公司基隆郵局函及所附客
    戶歷史交易清單 2份、臺中商業銀行丁○○帳戶存摺明細資
    料影本1份、甲○○與丁○○對話之錄音帶及譯文表各1份等
    件附卷可資佐證。綜上，本案事證明確，被告前開犯行，均
    堪認定，應予依法論科。
二、核被告丙○○所為，係犯刑法第346條第1項之恐嚇取財既遂
    罪及同法第346條第3項、第1 項之恐嚇取財未遂罪。被告就
    前揭附表一編號9至13及附表二編號5所示恐嚇取財既遂，以
    及上開另外一次恐嚇取財未遂罪行，有犯意聯絡與行為分擔
    ，均為共同正犯。被告前揭多次恐嚇取財既遂及一次恐嚇取
    財未遂罪行，時間緊接，手法相似，基本犯罪構成要件相同
    ，顯係基於概括犯意反覆為之，為連續犯，應各依刑法第56
    條之規定論以較重之恐嚇取財既遂一罪，並分別加重其刑。
    另被告丙○○前曾因妨害風化案件，經法院判處有期徒刑 4
    月，並諭知易科罰金之折算標準確定，於 91年9月11日易科
    罰金而執行完畢一節，有臺灣高等法院被告前案紀錄表 1份
    附卷可按，其於受有期徒刑執行完畢後， 5年以內再故意犯
    本件有期徒刑以上之罪，不論依修正前之刑法第47條，或修
    正後之刑法第47條第1 項之規定，均構成累犯，對被告而言
    並無有利或不利之情形，自不生新舊法比較之問題，應逕依
    修正前之刑法第47條，論以累犯，並加重其刑。原審依刑法
    第28條、第346條第1項、修正前刑法第56條、第47條，審酌
    被告之品行、智識程度，犯罪之手段、方法、目的，犯罪所
    生危害、所得利益，渠不思依循正途獲取生活所需，反而多
    次藉由恐嚇方式謀取財物，所為甚值非議，暨犯後態度及其
    他一切情狀，量處有期徒刑壹年，核其認事用法，並無不合
    。被告上訴仍執前詞否認犯罪，惟查被告有本件犯行，事證
    明確，原審判決已詳述理由，其認定核無違誤，被告於本院
    再行詰問甲○○、丁○○二人，惟其二人亦證述被告確有本
    件犯行（見本院卷第38頁至第42頁），因此被告所辯顯係卸
    責之詞，自不足採，其上訴為無理由，應予駁回。
三、查被告行為後，刑法第56條連續犯之規定，業於94年2月2日
    修正公布刪除，並於95年7月1日施行，則被告之犯行，因行
    為後新法業已刪除連續犯之規定，此刪除雖非犯罪構成要件
    之變更，但顯已影響行為人刑罰之法律效果，自屬法律有變
    更，依新法第2條第1項規定，比較新、舊法結果，仍應適用
    較有利於被告之行為時法律即舊法論以連續犯（最高法院95
    年第8 次刑事庭會議決議參照）。又行為後法律有變更者，
    依修正前刑法第2條第1項之規定，以適用裁判時法為原則，
    如行為時法有利於行為人，則例外適用行為時法；依修正後
    刑法第2條第1項規定，以適用行為時法為原則，惟如裁判時
    法有利於行為人，則例外的適用裁判時法。以往實務見解，
    認原判決未及比較適用新舊法時，上訴後，雖比較結果以舊
    法有利於行為人，而原判決別無其他撤銷事由，仍應由本院
    以此為由撤銷改判。惟修正後之規定係以適用行為時法為原
    則，因此原判決雖未及比較適用，然上訴本院後，經比較新
    舊法，行為後之法律並非較有利於行為人，仍應適用行為時
    法，則原判決適用行為時法即無不當，自不構成撤銷之事由
    ，附此敘明。
四、據上論斷，應依刑事訴訟法第368條，刑法第2條第1 項前段
    ，判決如主文。
本案經檢察官乙○○到庭執行職務。
中    華    民    國    95    年    10    月    17    日
              刑事第六庭  審判長法  官  李  文  雄
                                法  官  邱  顯  祥
                                法  官  劉  連  星
上列正本證明與原本無異。
如不服本判決應於收受送達後十日內向本院提出上訴書狀，其未
敘述上訴之理由者並得於提起上訴後十日內向本院補提理由書（
均須按他造當事人之人數附繕本）。
                                書記官  陳  秀  真
中    華    民    國    95    年    10    月    18    日
附錄：本案論罪科刑法條全文
中華民國刑法第346條：
意圖為自己或第三人不法之所有，以恐嚇使人將本人或第三人之
物交付者，處6月以上5年以下有期徒刑，得併科1千元以下罰金
。
以前項方法得財產上不法之利益，或使第三人得之者，亦同。
前二項之未遂犯罰之。
附表一：
┌────────────────────────────────────┐
│丁○○遭恐嚇取財案匯款資料一覽表                                        │
├──┬──────┬────┬────┬───┬────┬───┬───┤
│編號│受款銀行名稱│郵局帳號│匯款日期│受款人│匯款金額│匯款人│備  考│
├──┼──────┼────┼────┼───┼────┼───┼───┤
│ １ │基隆八斗子郵│0000000 │93.3.9  │連廣義│新台幣捌│丁○○│      │
│    │局第十一支局│0000000 │        │      │萬元    │      │      │
├──┼──────┼────┼────┼───┼────┼───┼───┤
│ ２ │基隆八斗子郵│0000000 │93.3.11 │連廣義│新台幣壹│丁○○│      │
│    │局第十一支局│0000000 │        │      │萬陸仟元│      │      │
├──┼──────┼────┼────┼───┼────┼───┼───┤
│ ３ │基隆八斗子郵│0000000 │93.12.7 │連廣義│新台幣壹│余景昇│      │
│    │局第十一支局│0000000 │        │      │萬伍仟元│      │      │
├──┼──────┼────┼────┼───┼────┼───┼───┤
│ ４ │基隆八斗子郵│0000000 │94.1.7  │連廣義│新台幣壹│余景昇│      │
│    │局第十一支局│0000000 │        │      │萬伍仟元│      │      │
├──┼──────┼────┼────┼───┼────┼───┼───┤
│ ５ │基隆八斗子郵│0000000 │94.2.3  │連廣義│新台幣壹│余景昇│      │
│    │局第十一支局│0000000 │        │      │萬伍仟元│      │      │
├──┼──────┼────┼────┼───┼────┼───┼───┤
│ ６ │基隆八斗子郵│0000000 │94.5.3  │連廣義│新台幣壹│余景昇│      │
│    │局第十一支局│0000000 │        │      │萬元    │      │      │
├──┼──────┼────┼────┼───┼────┼───┼───┤
│ ７ │基隆八斗子郵│0000000 │94.6.7  │連品嘉│新台幣壹│林悅笙│      │
│    │局第十一支局│0000000 │        │      │萬伍仟元│      │      │
├──┼──────┼────┼────┼───┼────┼───┼───┤
│ ８ │基隆八斗子郵│0000000 │94.7.7  │連品嘉│新台幣壹│李明仁│      │
│    │局第十一支局│0000000 │        │      │萬伍仟元│      │      │
├──┼──────┼────┼────┼───┼────┼───┼───┤
│ ９ │基隆八斗子郵│0000000 │94.8.5  │連品嘉│新台幣壹│李明仁│      │
│    │局第十一支局│0000000 │        │      │萬伍仟元│      │      │
├──┼──────┼────┼────┼───┼────┼───┼───┤
│ １０ │基隆八斗子郵│0000000 │94.8.12 │連品嘉│新台幣拾│李明仁│      │
│    │局第十一支局│0000000 │        │      │壹萬肆仟│      │      │
│    │            │        │        │      │元      │      │      │
├──┼──────┼────┼────┼───┼────┼───┼───┤
│  │基隆八斗子郵│0000000 │94.8.19 │連品嘉│新台幣壹│李明仁│      │
│    │局第十一支局│0000000 │        │      │萬伍仟元│      │      │
├──┼──────┼────┼────┼───┼────┼───┼───┤
│  │基隆八斗子郵│0000000 │94.9.9  │連品嘉│新台幣貳│李明仁│      │
│    │局第十一支局│0000000 │        │      │拾伍萬元│      │      │
├──┼──────┼────┼────┼───┼────┼───┼───┤
│  │基隆八斗子郵│0000000 │94.9.22 │連品嘉│新台幣│李明仁│      │
│    │局第十一支局│0000000 │        │      │拾伍萬元│      │      │
└──┴──────┴────┴────┴───┴────┴───┴───┘
附表二：
丁○○遭恐嚇取財案交付現金資料一覽表
┌──┬──────┬─────────┬────────────┬───┐
│編號│日        期│交付金額（新臺幣）│    交  付  地  點      │備  註│
├──┼──────┼─────────┼────────────┼───┤
│ １ │93年5月10日 │      40萬元      │國道一號員林交流道      │      │
├──┼──────┼─────────┼────────────┼───┤
│ ２ │93年5月31日 │      15萬元      │國道三號清水休息站      │      │
├──┼──────┼─────────┼────────────┼───┤
│ ３ │93年6月7日  │      20萬元      │國道一號北斗交流道      │      │
├──┼──────┼─────────┼────────────┼───┤
│ ４ │93年7月12日 │      20萬元      │台中市美思樂汽車旅館    │      │
├──┼──────┼─────────┼────────────┼───┤
│ ５ │94年8月12日 │      30萬元      │中投公路草屯起點        │      │
└──┴──────┴─────────┴────────────┴───┘
                                                    Ｒ


司法院資訊處製作；財團法人民間司法改革基金會備份。
